【裁判字號】    99,裁,1817
【裁判日期】    990819
【裁判案由】    退休
【裁判全文】
最  高  行  政  法  院  裁  定
                                      99年度裁字第1817號
上  訴  人  甲○○
訴訟代理人  林石猛律師
            張宗琦律師
被 上訴 人  教育部
代  表  人  吳清基
                        送達代收人  丙○○
上列當事人間退休事件，上訴人對於中華民國99年4月29日臺北
高等行政法院99年度訴字第100號判決，提起上訴，本院裁定如
下：
    主  文
上訴駁回。
上訴審訴訟費用由上訴人負擔。
    理  由
一、按對於高等行政法院判決之上訴，非以其違背法令為理由，
    不得為之，行政訴訟法第242條定有明文。依同法第243條第
    1項規定，判決不適用法規或適用不當者，為違背法令；而
    判決有同條第2項所列各款情形之一者，為當然違背法令。
    是當事人對於高等行政法院判決上訴，如依行政訴訟法第24
    3條第1項規定，以高等行政法院判決有不適用法規或適用不
    當為理由時，其上訴狀或理由書應有具體之指摘，並揭示該
    法規之條項或其內容；若係成文法以外之法則，應揭示該法
    則之旨趣；倘為司法院解釋或本院之判例，則應揭示該判解
    之字號或其內容。如以行政訴訟法第243條第2項所列各款情
    形為理由時，其上訴狀或理由書，應揭示合於該條項各款之
    事實。上訴狀或理由書如未依此項方法表明，或其所表明者
    與上開法條規定不合時，即難認為已對高等行政法院判決之
    違背法令有具體之指摘，其上訴自難認為合法。
二、本件上訴人對於高等行政法院判決上訴，係略以：(一)、按司
    法院釋字第658號解釋，原處分所適用之學校教職員退休條
    例施行細則第19條第2項規定欠缺法律具體明確授權，即對
    再任學校教職員之退休金請求權增加法律所無之限制，亦與
    憲法第23條法律保留原則有違，則學校教職員退休條例施行
    細則第19條第2項規定雖未經聲請釋憲宣告無效，原判決既
    已引論司法院釋字658號解釋，顯現已知學校教職員退休條
    例施行細則第19條第2項與公務人員退休法施行細則第13條
    第2項規定相同，亦如其同屬違反法律保留原則之法規命令
    ，本應直接拒絕適用。詎原判決認原處分適用之學校教職員
    退休條例施行細則第19條第2項規定並無違誤。原判決有不
    適用法規之違誤。且原判決引用另案之公務人員退休法施行
    細則第13條第2項係附期限失效作為繼續適用明顯違憲教職
    員退休條例施行細則第19條之理由，其法理自屬違誤，有判
    決不備理由及理由矛盾之違背法令情形。(二)、原判決適用之
    銓敘部民國90年4月10日90退三字第2010757號書函及行政院
    人事行政局90年4月26日90局給字第140619號函，作為限制
    本件退休年資計算之依據，該二函釋顯然未有法律或法律授
    權之依據，增加法律所無之限制，與憲法第23條法律保留原
    則有違，其亦非針對本件退休法律準據之教職員退休條例所
    為之函釋，原判決以之為判決之依據，有判決不適用法規之
    違誤。(三)、司法院釋字第658號解釋理由書所指出有關公務
    人員退休年資之多寡，係計算其退休金數額之基礎，故公務
    人員退休年資如何採計、退休後再任公務人員年資採計及其
    採計上限等有關退休年資採計事項，為國家對公務人員實現
    照顧義務之具體展現，對於公務人員退休金請求權之內容有
    重大影響；而屬法律保留之事項，自須以法律明定之，且其
    建構所須考量之因素甚多，如前所述本件原處分據以計算退
    休年資之教職員退休條例施行細則第19條第2項既然明顯違
    反法律保留原則，自不得再據以限制上訴人之退休年資。又
    原判決亦指出要給予何種程度之照顧，國家應該享有極大之
    「政策裁量空間」即已指出此問題之政策裁量，目前仍僅止
    於行政機關之政策思考，而此問題既屬「法律保留之事項」
    ，自須提送立法院以法律明定，始有拘束力之法律規範。原
    判決逕以行政機關之政策思考作為原處分合法之謬誤，有判
    決不備理由及理由矛盾之違背法令情形。(四)、依學校教職員
    退休條例施行細則第2條規定學校專任職員須依照規定資格
    任用，經呈報主管教育行政機關有案之編制內有給專任者為
    限。但工友並非有給專任人員，年資本不得併計自明，故工
    友改任教職員，其工友的年資，應不適用舊制原教職員退休
    條例施行細則第13條」（即現行第19條）年資合併的規定。
    詎原判決對條文解讀有誤而屬無據，顯有判決不適用法規之
    違誤等語，為其理由。
三、本件上訴人對於高等行政法院判決上訴，雖以該判決有判決
    不備理由或理由矛盾及不適用法規或適用法規不當之違背法
    令為由。茲核上訴人所陳上訴理由，或係重述其在原審業經
    主張而為原判決摒棄不採之陳詞，或係就原審取捨證據、認
    定事實之職權行使事項，任加指摘違誤，或係執其個人主觀
    歧異之法律見解，就原審所為論斷或駁斥其主張之理由，泛
    言原判決不適用法規或適用不當，並就原審已論斷者，泛言
    未論斷，或就原審所為論斷，泛言其論斷矛盾。而未具體表
    明原判決究竟有如何合於不適用法規或適用不當、或有行政
    訴訟法第243條第2項所列各款之情形，尚難認為已對原判決
    之如何違背法令有具體之指摘。況縱原判決雖有未於判決中
    加以論斷者，惟尚不影響於判決之結果，與所謂判決不備理
    由之違法情形亦不相當。是依首揭說明，應認其上訴為不合
    法。
四、據上論結，本件上訴為不合法。依行政訴訟法第249條第1項
    前段、第104條、民事訴訟法第95條、第78條，裁定如主文
    。
中    華    民    國    99    年    8     月    19    日
                    最高行政法院第六庭
                        審判長法官  吳  明  鴻
                              法官  林  茂  權
                              法官  侯  東  昇
                              法官  劉  介  中
                              法官  黃  秋  鴻

以  上  正  本  證  明  與  原  本  無  異
中    華    民    國    99    年    8     月    20    日
                              書記官  王  福  瀛

司法院資訊處製作；財團法人民間司法改革基金會備份。
